【裁判字號】    95,交聲,174
【裁判日期】    950731
【裁判案由】    聲明異議
【裁判全文】
臺灣嘉義地方法院交通事件裁定         95年度交聲字第174號
原處分機關  交通部公路總局嘉義區監理所嘉義市監理站
異  議  人  甲○○
上列異議人即受處分人因違反道路交通管理處罰條例案件，對於
交通部公路總局嘉義區監理所嘉義市監理站於民國九十五年六月
二十二日所為之處分（原處分案號：嘉監義裁字第裁七六—Ｌ0
0000000號）關於裁處罰鍰部分，聲明異議，本院裁定如
下：
    主  文
原處分關於裁處罰鍰部分撤銷。
    理  由
一、按道路交通管理處罰條例第三十五條雖於民國九十四年十二
    月二十八日修正公布，並於九十五年六月二十三日經行政院
    以院臺交字第○九五○○八七六八五號令發布，定自九十五
    年七月一日施行；惟依九十五年二月五日施行之行政罰法第
    五條，明定「行為後法律或自治條例有變更者，適用行政機
    關最初裁處時之法律或自治條例」。本件違規行為發生於九
    十五年二月十五日，原處分機關裁決時間為九十五年六月二
    十二日，斯時道路交通管理處罰條例第三十五條固已修正，
    然尚未施行，原處分機關依修正前之規定裁處，並無違誤。
    又依行政罰法第五條之規定以觀，本院審理本件交通裁決案
    件時亦應適用行政機關最初裁處時之法律，即九十五年七月
    一日施行前道路交通管理處罰條例第三十五條規定處理，合
    先敘明。
二、次按汽車駕駛人飲用酒類或其他類似物後其吐氣所含酒精濃
    度超過每公升○．二五毫克或血液中酒精濃度超過百分之○
    ．○五以上者，不得駕車，道路交通安全規則第一百十四條
    第二款定有明文。又汽車駕駛人，駕駛汽車經測試檢定有酒
    精濃度超過規定標準者，處新臺幣（下同）一萬五千以上六
    萬元以下罰鍰，並當場移置保管其車輛及吊扣其駕駛執照一
    年，九十五年七月一日施行前道路交通管理處罰條例第三十
    五第一項第一款亦有明定。
三、另按九十五年二月五日施行之行政罰法第二十六條第一項規
    定，一行為同時觸犯刑事法律及違反行政法上義務規定者，
    依刑事法律處罰之。但其行為應處以其他種類行政罰或得沒
    入之物而未經法院宣告沒收者，亦得裁處之。同條第二項復
    規定，前項行為如經不起訴處分或為無罪、免訴、不受理、
    不付審理之裁判確定者，得依違反行政法上義務規定處罰之
    。再按被告所犯為死刑、無期徒刑或最輕本刑三年以上有期
    徒刑以外之罪，檢察官參酌刑法第五十七條所列事項及公共
    利益之維護，認以緩起訴為適當者，得定一年以上三年以下
    之緩起訴期間為緩起訴處分，其期間自緩起訴處分確定之日
    起算；又被告於緩起訴期間內，有下列情形之一者，檢察官
    得依職權或依告訴人之聲請撤銷原處分，繼續偵查或起訴：
    (一)於期間內故意更犯有期徒刑以上刑之罪，經檢察官提起公
    訴者。(二)緩起訴前，因故意犯他罪，而在緩起訴期間內受有
    期徒刑以上刑之宣告者。(三)違背第二百五十三條之二第一項
    各款之應遵守或履行事項者。刑事訴訟法第二百五十三條之
    一第一項、第二百五十三條之三第一項分別定有明文。準此
    ，被告經檢察官為「緩起訴」處分者，於「緩起訴」之猶豫
    期間內，其最後是否會被檢察官提起公訴，猶懸而未定，意
    即「緩起訴」處分於猶豫期間內尚未具有實質之確定力，檢
    察官於緩起訴期間內，可對被告繼續觀察，此時若被告顯無
    反省警惕之情或根本欠缺反省警惕之能力，檢察官得依職權
    或依告訴人之聲請，將被告「緩起訴」處分撤銷。而行政罰
    法第二十六條所定一事不二罰原則，以應受行政罰之行為如
    經不起訴處分或為無罪、免訴、不受理、不付審理之裁判「
    確定」者，始得依違反行政法上義務規定裁處之，並未明文
    包括「緩起訴處分」在內，雖「緩起訴處分」確定時被告可
    免於刑事訴追，與受「不起訴處分」之效果相同，行政罰法
    第二十六條第二項解釋上亦應包括「緩起訴處分」在內，但
    依據該規定之立法意旨，亦必須待「緩起訴處分」實質確定
    時，被告才終局地確定免於受刑事訴追，原處分機關始得為
    行政裁罰；亦即在緩起訴期間內（即猶豫期間期滿前），該
    緩起訴處分若經撤銷，被告尚有受刑事訴追、處罰之可能，
    此時原處分機關若依法為行政裁決，無異將使受處分人有同
    時遭受行政處罰及刑事訴追之危險，顯與行政罰法第二十六
    條規定之立法意旨相違背。
四、原處分意旨略以：異議人即受處分人甲○○於九十五年二月
    十五日凌晨五時十分飲酒後，仍駕駛車牌號碼三三六三—Ｊ
    Ｅ號自用小客車，沿嘉義市○○路往民雄方向行駛，於同日
    凌晨五時十七分許，行經該路頭橋加油站前，為警測得其吐
    氣酒精濃度達每公升○‧六○毫克，原舉發機關因認異議人
    有酒精濃度超過規定標準之違規事實，而填製嘉市警交字第
    Ｌ00000000號舉發違反道路交通管理事件通知單舉
    發。嗣異議人提出申訴，經原處分機關調查結果，仍認異議
    人有違規事實，原處分機關乃依九十五年七月一日施行前道
    路交通管理處罰條例第三十五條第一項第一款、違反道路交
    通管理事件統一裁罰基準及處理細則第四十三條、第四十四
    條及第六十一條之規定，於九十五年六月二十二日以嘉監義
    裁字第裁七六—Ｌ00000000號裁決書，裁處異議人
    罰鍰五萬四千元，並吊扣駕駛執照一年之處分。
五、異議意旨略以：異議人因本件車禍肇事行為，業經臺灣嘉義
    地方法院檢察署檢察官以九十五年度偵字第一五○三號為緩
    起訴處分，並依該緩起訴處分內容，已向嘉義市觀護志工協
    進會捐款三萬六千元，本件裁決關於罰鍰部分，有違行政罰
    法一事不二罰之規定，為此聲明異議，請求撤銷原處分關於
    裁處罰鍰部分等情。
六、查異議人於上開時地，酒後駕駛車牌號碼三三六三—ＪＥ號
    自用小客車，嗣於九十五年二月十五日凌晨五時十七分許，
    為警測得其吐氣酒精濃度達每公升○‧六○毫克，業經異議
    人於另案臺灣嘉義地方法院檢察署九十五年度偵字第一五○
    三號公共危險案件警詢及偵查中供承不諱，復有酒測定值表
    、刑法第一百八十五條之三測試觀察紀錄表附於該案卷宗可
    稽，異議人因同一酒駕行為，同時涉犯刑法公共危險罪，經
    臺灣嘉義地方法院檢察署檢察官於九十五年二月二十四日以
    九十五年度偵字第一五○三號為緩起訴處分，其期間為一年
    ，自九十五年三月十七日起算，至九十六年三月十六日期滿
    ，並依該緩起訴處分內容已向嘉義市觀護志工協進會捐款三
    萬六千元，業據本院調取該案卷宗審閱無訛，則該緩起訴處
    分迄九十六年三月十六日始能實質確定。從而，在上開緩起
    訴處分實質確定前，原處分機關自不得就該同一違規事實再
    處以罰鍰，異議人此部分異議為有理由。惟吊扣駕駛執照因
    屬行政罰法第二十六條第一項但書所稱其他種類行政罰，雖
    經依刑事法律處罰後，仍得裁處之。
七、綜上所述，原處分機關以異議人有酒後駕車之行為，依九十
    五年七月一日施行前道路交通管理處罰條例第三十五條第一
    項第一款及違反道路交通管理事件統一裁罰基準及處理細則
    第四十三條、第四十四條及第六十一條之規定，裁處異議人
    罰鍰五萬四千元，並吊扣駕駛執照一年之處分，其中裁處罰
    鍰之部分於法不合，應予撤銷。至原處分關於吊扣異議人駕
    駛執照部分，異議人並未就此部分聲明異議，自非本件聲明
    異議事件審理範圍，附此敘明。
據上論斷，應依道路交通管理處罰條例第八十七條第二項，道路
交通案件處理辦法第二十條前段，裁定如主文。
中    華    民    國  九十五  年    七    月  三十一  日
                    交通法庭    法  官  鄭雅文
以上正本證明與原本無異。
如不服本裁定，應於送達後五日內，向本院提出抗告狀。
中    華    民    國  九十五  年    七    月  三十一  日
                                書記官  鄭翔元


司法院資訊處製作；財團法人民間司法改革基金會備份。
